ACORDAO-COMPLETO-2381441

ACÓRDÃO 2576/2019 ATA 41/2019 - PLENÁRIO

VISTOS, relatados e discutidos estes autos de acompanhamento sobre a cautelar de indisponibilidade dos bens de Myriam Lewin decretada a partir do Acórdão 745/2019-TCU-Plenário, no âmbito do TC Processo 006.450/2017-2, diante dos indícios de irregularidade no Pregão Eletrônico nº 17/2014 promovido pela Fundação Biblioteca Nacional (FBN) para a contratação de serviços terceirizados e continuados de apoio operacional e de atividades auxiliares e complementares com vistas a atender às unidades administrativas da referida entidade;
ACORDAM os Ministros do Tribunal de Contas da União, reunidos em Sessão do Plenário, ante as razões expostas pelo Relator, em:
9.1. acolher o requerimento apresentado pela Sra. Myriam Lewin e, assim, autorizar o desbloqueio dos valores mantidos na conta bancária da aludida responsável sob o nº 12.675-6, na Agência nº 3636 do Banco Bradesco, até o limite de 40 (quarenta) salários mínimos mensais;
9.2. estender a decretação, pelo prazo de 1  (um) ano, da indisponibilidade de bens sobre o imóvel registrado no 9º Ofício de Registro de Imóveis do Rio de Janeiro sob a Matrícula nº 198.388 para a localização na avenida Ministro Afrânio Costa nº 395, Bloco 7, Casa 1, na Barra da Tijuca do Rio de Janeiro - RJ;
9.3. determinar a unidade técnica adote as seguintes medidas:
9.3.1. encaminhe a cópia do presente Acórdão, com o Relatório e o Voto, além da cópia do Acórdão 745/2019-TCU-Plenário, ao 9º Ofício de Registro de Imóveis do Rio de Janeiro; e
9.3.2. envie a cópia a cópia do presente Acórdão, com o Relatório e o Voto, à Sra. Myriam Lewin por intermédio do seu representante legal.

Indisponibilidade de bens decretada diante de indícios de superfaturamento no bojo de contrato que teve por objeto os serviços terceirizados e continuados de apoio operacional e das atividades auxiliares e complementares.

Fundação Biblioteca Nacional.

3. Responsável: Myriam Lewin (CPF XXX.050.807-XX).

13.1. Ministros presentes: José Mucio Monteiro (Presidente), Walton Alencar Rodrigues, Augusto Nardes, Raimundo Carreiro e Ana Arraes.
13.2. Ministros-Substitutos convocados: Marcos Bemquerer Costa, André Luís de Carvalho (Relator) e Weder de Oliveira.

ACORDAO-COMPLETO-2387486

Acórdão 2808/2019 - Plenário

ACORDAO-COMPLETO-2435827

Acórdão 2923/2020 - Plenário

Myrian Lewin

ANDRÉ DE CARVALHO

Trata-se de acompanhamento sobre a cautelar de indisponibilidade dos bens de Myriam Lewin decretada a partir do Acórdão 745/2019-TCU-Plenário, no âmbito do TC Processo 006.450/2017-2, diante dos indícios de irregularidade no Pregão Eletrônico nº 17/2014 promovido pela Fundação Biblioteca Nacional (FBN) para a contratação de serviços terceirizados e continuados de apoio operacional e de atividades auxiliares e complementares com vistas a atender às unidades administrativas da referida entidade.
2.	O referido Acórdão 745/2019 foi prolatado pelo Plenário do TCU nos seguintes termos:
" (...) 9.1. aplicar em desfavor de Myriam Lewin a multa prevista no art. 58, II e III, da Lei nº 8.443, de 1992, sob o valor de R$ 50.000,00 (cinquenta mil reais) , fixando-lhe o prazo de 15 (quinze) dias, contados da notificação, para que comprove, perante o Tribunal, o recolhimento da referida divida ao Tesouro Nacional, atualizada monetariamente na forma da legislação em vigor;
9.2. autorizar, caso requerido, nos termos do art. 26 da Lei nº 8.443, de 1992, e do art. 217 do RITCU, o parcelamento da dívida fixada por este Acórdão em até 36 (trinta e seis) parcelas mensais e sucessivas, sobre as quais incidirão a atualização monetária e os correspondentes acréscimos legais, esclarecendo à responsável que a falta de pagamento de qualquer parcela importará no vencimento antecipado do saldo devedor, sem prejuízo das demais medidas legais;
9.3. autorizar, desde logo, a cobrança judicial da dívida fixada por este Acórdão, nos termos do art. 28, inciso II, da Lei nº 8.443, de 1992, caso não atendidas as notificações;
9.4. decretar cautelarmente a indisponibilidade dos bens da Sra. Myriam Lewin e da Angel´s Serviços Técnicos Ltda. pelo prazo de 1 (um) ano sob o valor histórico de R$ 2.910.739,95, atualizado monetariamente, ante os indícios de superfaturamento decorrente dos indevidos pagamentos efetivados no período de 3/11/2014 a 6/6/2016 com o excedente de 14,89% em face da diferença entre o valor contratado e a proposta de menor valor global tendente a ser obtida na indigitada licitação, nos termos do art. 44, § 2º, da Lei nº 8.443, de 1992, e dos arts. 273 e 274 do RITCU, devendo essa medida alcançar os bens considerados bastantes para garantir o integral ressarcimento do débito em apuração nos autos, aí ressalvados, contudo, os bens financeiros necessários à continuidade das operações da pessoa física ou jurídica;
9.5. considerar, como termo inicial para a contagem do prazo fixado pelo 9.4 deste Acórdão, a data de averbação da aludida cautelar nos respectivos órgãos de registro dos bens;
9.6. determinar que a unidade técnica competente adote as seguintes medidas:
9.6.1. atente para a implementação de todas as providências necessárias à efetivação das medidas inerentes à indisponibilidade de bens determinadas por este Acórdão;
9.6.2. promova, nos termos do ar. 44, § 2º, da Lei 8.443, de 1992, e do art. 276, § 3º, do RITCU, a oitiva das responsáveis relacionadas no item 9.4 deste Acórdão, para, querendo, no prazo de 15 (quinze) dias, apresentarem as suas manifestações sobre a referida cautelar de indisponibilidade dos bens;
9.6.3. informe às responsáveis relacionadas no item 9.4 deste Acórdão que, no âmbito da respectiva resposta à oitiva referida no item 9.6.2 deste Acórdão, fica desde já franqueada a possibilidade de serem indicados os bens considerados essenciais à manutenção das atividades operacionais da pessoa física ou jurídica, com as devidas justificativas, estando, assim, não suscetíveis ao alcance da aludida cautelar patrimonial constritiva, em sintonia com as mais recentes decisões do STF (v. g.: MS 34446 MC-DF) ;
9.6.4. autue o correspondente processo apartado especifico de "indisponibilidade de bens", nos termos do art. 44 da Resolução TCU nº 259, de 2014, com vistas a tratar das medidas processuais cabíveis para a identificação e a indisponibilidade dos respectivos bens;
9.7. considerar, preliminarmente, graves as infrações cometidas por Myriam Lewin, nos termos do art. 60 da Lei nº 8.443, de 1992, e do art. 270, § 1º, do RITCU; 
9.8. inabilitar a Sra. Myriam Lewin, pelo período de 5 (cinco) anos, para o exercício de cargo em comissão e de função de confiança no âmbito da administração federal, nos termos do art. 60 da Lei nº 8.443, de 1992, e do art. 270 do RITCU; 
9.9. determinar que a unidade técnica envie a cópia deste Acórdão, acompanhado do Relatório e do Voto que o fundamenta, à Controladoria-Geral da União, para ciência e adoção das providências determinadas pelo item 9.8 deste Acórdão; 
9.10. determinar que a unidade técnica adote as seguintes medidas:
9.10.1. promova a imediata conversão do presente processo de monitoramento em tomada de contas especial (TCE) , nos termos do art. 47 da Lei nº 8.443, de 1992, e do art. 252 do RITCU, autorizando, desde já, a citação solidária dos responsáveis pelo dano apurado nos autos, sem prejuízo de, desde já, arrolar como responsáveis a então diretora Executiva (Myriam Lewin) e a empresa contratada (Angel´s Serviços Técnicos Ltda.) , além dos sucessores do então pregoeiro (Daniel José de Aboim) , em face das irregularidades detectadas nos autos;
9.10.2. promova, no âmbito do referido processo de TCE, as diligências necessárias à identificação do inventariante do espólio de Daniel José de Aboim ou dos herdeiros e legatários, a partir da respectiva partilha, sem prejuízo de, após o prazo de 30 (trinta) dias, a unidade técnica dirigir a citação em desfavor, apenas, dos herdeiros já identificados nos autos para que apresentem as suas alegações de defesa ou recolham o valor do dano ao erário, sob a proporção do patrimônio individualmente transferido, já que a solidariedade passiva se configura como benefício instituído legalmente em favor do ente estatal credor, e não das eventuais pessoas privadas devedoras, fixando, assim, o referido prazo de 30 dias para que a unidade técnica promova as referidas diligências; e
9.10.3. envie a cópia do presente Acórdão, acompanhado do Relatório e do Voto que o fundamenta, à Fundação Biblioteca Nacional e aos responsáveis, para ciência e eventuais providências, e ao Ministro de Estado da Cidadania, para a ciência prevista no art. 252 do RITCU."
3.	Instada a se manifestar sobre a suscitada cautelar patrimonial constritiva, a Sra. Myriam Lewin requereu, no bojo do TC Processo 009.298/2019-3, a pronta suspensão dos efeitos do aludido acórdão e subsidiariamente, a aplicação da referida cautelar sobre o imóvel indicado.
4.	Ao vislumbrar, no entanto, que terem sido efetivadas as medidas constritivas antes da análise do pedido da responsável pela unidade técnica, determinei pelo Despacho acostado à Pela 16 o retorno do processo à SecexTrabalho para se manifestar conclusivamente sobre a necessidade de manutenção, ou não, da aludida cautelar de indisponibilidade.
5.	De todo modo, após a análise do feito, o auditor federal da SecexTrabalho lançou o seu parecer à Peça 20, com a anuência do dirigente da unidade técnica (Peça 21) , nos seguintes termos:
" (...) PEDIDO DE SUSPENSÃO DA INDISPONIBILIDADE
3.	A Sra. Myriam Lewin, por meio de seus representantes regularmente constituídos, apresenta documento em relação ao qual requer o recebimento como agravo. Requer, ainda a suspensão da medida de indisponibilidade, lastreando seu pedido, entre outros argumentos, na prévia indicação de bem imóvel como garantia. Refere-se ao bloqueio da conta bancária, a qual afirma ser a sua única, mantida junto ao Banco Bradesco, agência 3636, conta-corrente 12.675-6. Informa que o oferecimento do imóvel em garantia se deu nos autos do processo de tomada de contas especial TC Processo 009.298/2019-3 e que já peticionara pelo desbloqueio de seus bens nos autos do processo TC Processo 033.707/2019-7, que trata da indisponibilidade de bens da Angel's Serviços Técnicos Ltda. Nesses termos, requer a suspensão da medida de indisponibilidade de bens (peça 14, fls. 1-2) . Abaixo, identifica-se o bem imóvel oferecido em garantia no processo TC Processo 009.298/2019-3 (peça 17) :
	Bem imóvel em garantia

	Av. Ministro Afrânio Costa n. 395 Bloco 7 Casa 1 Barra da Tijuca - Rio de Janeiro RJ
9º Ofício do Registro de Imóveis do Rio de Janeiro - Matrícula 198.388

4.	Na forma de pedido sucessivo, em conjunto com o pedido de levantamento ao menos parcial da medida de indisponibilidade, a Sra. Myriam Lewin requer seja permitida a movimentação mensal em sua conta bancária, enquanto perdurar a indisponibilidade, de valor equivalente a 40 (quarenta) salários mínimos. Nesse sentido, traz à colação entendimento do Superior Tribunal de Justiça (STJ) (peça 14, fls. 3-4) :
PROCESSUAL CIVIL E ADMINISTRATIVO. AGRAVO INTERNO NO AGRAVO EM RECURSO ESPECIAL. INDISPONIBILIDADE DE BENS EM AÇÃO DE IMPROBIDADE ADMINISTRATIVA. REGRA DE IMPENHORABILIDADE. VALORES ATÉ 40 SALÁRIOS MÍNIMOS. INCIDÊNCIA. PRECEDENTES. 1. O Superior Tribunal de Justiça tem entendido que as regras de impenhorabilidade previstas no Código de Processo Civil aplicam-se aos casos de indisponibilidade de bens decretada nos termos do art. 7º da Lei n. 8.429/1992. Precedentes: AgInt no REsp 1.440.849/PA, Rel. Ministro Sérgio Kukina, Primeira Turma, DJe 30/5/2018; REsp 1.319.515/ES, Rel. Ministro Napoleão Nunes Maia Filho, Rel. p/ Acórdão Ministro Mauro Campbell Marques, Primeira Seção, DJe 21/9/2012. 2. Nessa esteira, a jurisprudência do STJ tem afastado a possibilidade de tornar indisponíveis, com fulcro no art. 7º da Lei n. 8.429/1992, os valores referentes a salários, pensões, vencimentos, remunerações, subsídios, pois constituem verba de natureza alimentar essenciais ao sustento da parte e de sua família. Precedentes: REsp 1.164.037/RS, Rel. Ministro Sérgio Kukina, Rel. p/ Acórdão Ministro Napoleão Nunes Maia Filho, Primeira Turma, DJe 9/5/2014; REsp 1.461.892/BA, Rel. Ministro Herman Benjamin, Segunda Turma, DJe 6/4/2015. 3. Da mesma forma, também está imune à medida constritiva de indisponibilidade, porquanto impenhoráveis, os saldos inferiores a 40 salários-mínimos depositados em caderneta de poupança e, conforme entendimento do STJ, em outras aplicações financeiras e em conta-corrente, desde que os valores não sejam produto da conduta ímproba. Precedentes: AgInt no Resp 1.427.492/SP, Rel. Min. Benedito Gonçalves, Primeira Turma, julgado 19/2/2019; REsp 1.676.267/SP, Rel. Ministro Herman Benjamin, Segunda Turma, DJe 20/10/2017; AgRg no REsp 1.566.145/RS, Rel. Ministro Mauro Campbell Marques, Segunda Turma, DJe 18/12/2015; EREsp 1.330.567/RS, Rel. Ministro Luis Felipe Salomão, Segunda Seção, DJe 19/12/2014. 4. No caso dos autos, a Corte de origem manteve a indisponibilidade de bens anteriormente decretada em valor inferior a 40 salários-mínimos depositados em conta corrente, decidindo, portanto, contrariamente à jurisprudência desta Corte. 5. Agravo interno não provido. (AgInt no AREsp 1310475/SP, Rel. Ministro BENEDITO GONÇALVES, PRIMEIRA TURMA, julgado em 09/04/2019, DJe 11/04/2019) .  (Grifei) 
EXAME TÉCNICO 
6.	Verifica-se que a Sra. Myriam Lewin requer seja recebido seu expediente como agravo com efeito suspensivo, na forma prevista no Regimento Interno do Tribunal de Contas da União (RITCU) , art. 289, § 4°, sendo contado prazo para interposição recursal desde 1/10/2019, data em que obteve vista dos autos (peça 14, f. 2) . Contudo, em que pesem os argumentos apresentados, e a reconhecida possibilidade de se interpor agravo contra medida cautelar de decretação de indisponibilidade de bens de responsável, conforme Acórdão 27/2018-TCU-Plenário (Ministro-Relator Benjamin Zymler) , abaixo transcrito em seu enunciado jurisprudencial, entende esta Unidade Técnica que não pode mais o expediente ser recebido como Agravo, uma vez expirado o prazo regimental de 5 (cinco) dias para sua interposição, previsto no RITCU, art. 289, desde o recebimento da cautelar de indisponibilidade contida no Acórdão 745/2019-TCU-Plenário, por meio do Ofício 0088/2019-TCU/SecexTrabalho (peça 18) ocorrido em 13/5/2019 (peça 19) e a apresentação do referido expediente, enviado ao Tribunal pelo Sr. Walace Heringer Vieira de Oliveira (OAB/DF 34.138) por meio do protocolo eletrônico. Deve o expediente, portanto, ser recebido como mera petição, já se havendo manifestado nesse sentido o relator do processo, Ministro-Substituto André Luís de Carvalho (peça 16) .
Acórdão 27/2018-TCU-Plenário (Ministro-Relator Benjamin Zymler) 
Enunciado: é cabível a interposição de agravo contra medida cautelar de decretação de indisponibilidade de bens de responsáveis (art. 44, § 2º, da Lei 8.443/1992) , por analogia da espécie recursal do art. 289 do Regimento Interno do TCU com o agravo de instrumento previsto no art. 1.017 da Lei 13.105/2015 (CPC) .
7.	No mérito, assiste razão à Sra. Myriam Lewin ao pleitear o afastamento, ao menos parcial, da indisponibilidade de seus bens, cautelarmente decretada pelo Acórdão 745/2019-TCU-Plenário. A uma, porque oferece bem imóvel em garantia para a eventual recomposição de dano ao Erário. A duas, porque, à luz das normas do processo civil ordinário e na esteira do entendimento esposado pelo STJ, também o TCU entende não ser possível que medida cautelar de indisponibilidade de bens atinja recursos necessários ao sustento do responsável, como abaixo mostrado.
Acórdão 425/2016-TCU-Plenário (Ministro-Relator Vital do Rêgo) 
Enunciado: as verbas de caráter alimentar - vencimentos, subsídios, soldos, salários, remunerações, proventos de aposentadoria, pensões, pecúlios e montepios, bem como as quantias recebidas por liberalidade de terceiro e destinadas ao sustento do devedor e de sua família - não se sujeitam à indisponibilidade de bens decretada pelo TCU (art. 44, § 2°, da Lei 8.443/1992) .
Acórdão 2428/2016-TCU-Plenário (Ministro-Relator Benjamin Zymler) 
Enunciado: a cautelar de indisponibilidade de bens decretada pelo TCU (art. 44, § 2º, da Lei 8.443/1992) não deve abranger os bens financeiros necessários ao sustento das pessoas físicas e à continuidade das operações das pessoas jurídicas.
Acórdão 1470/2017-TCU-Plenário (Ministro-Relator Benjamin Zymler) 
Enunciado: a cautelar de indisponibilidade de bens decretada pelo TCU (art. 44, § 2º, da Lei 8.443/1992) não deve abranger os bens financeiros necessários ao sustento das pessoas físicas e à continuidade das operações das pessoas jurídicas, caso estas efetivamente existam e operem.
8.	Ainda, verificando-se a peça juntada ao TC Processo 009.298/2019-3, em que a responsável oferece bem imóvel como garantia, identificam-se, além da certidão do Registro de Imóveis do 9º Ofício do Rio de Janeiro (peça 17, fls. 5-11) , também pesquisa de valores de imóveis de tipo e localização semelhantes ao oferecido em garantia. Da pesquisa apresentada, pode-se esperar que o imóvel oferecido como garantia pela Sra. Myriam Lewin tenha valor de mercado aproximado entre R$ 4 milhões e R$ 5 milhões (peça 17, fls. 12-29) , valor este suficiente para arcar com eventual reparação de dano ao Erário, cujo valor histórico é de R$ 2.910.739,95, valor este que constou do item 9.4 do Acórdão 745/2019-TCU-Plenário e que, atualizado pelo Sistema Débito desde 3/11/2014 até 11/10/2019, monta a R$ 3.796.769,19. Em relação ao referido imóvel, apenas, confirmar junto ao respectivo cartório se o mesmo se encontra gravado como indisponível, o que pode ser feito mediante diligência.  
9.	Enquanto perdura a medida cautelar de indisponibilidade, justa se afigura a liberação de movimentação da conta bancária da Sra. Myriam Lewin até o limite de 40 (quarenta) salários mínimos mensais, como alternativamente pleiteado. Em contato telefônico com os representantes legais da Sra. Myriam Lewin, Sr. Walace Heringer Vieira de Oliveira (OAB/DF 34.138) e Sr. Rafael de Moura Rangel Ney (OAB/RJ 89.979) , em 11/10/2019, a 3ª Diretoria Técnica da Secex Trabalho confirmou que a conta-bancária em relação à qual se pleiteia a liberação de movimentação é a que constou da petição ora analisada, sendo perfeitamente identificada, abaixo.
	Conta bancária a movimentar

	Titular: Myriam Lewin
CPF: XXX.050.807-XX
Banco: Bradesco
Agência: 3636
Conta-corrente: 12.675-6

CONCLUSÃO
10.	Da análise acima conclui-se que a medida cautelar de indisponibilidade da Sra. Myriam Lewin, determinada pelo item 9.4 do Acórdão 745/2019-TCU-Plenário, pode ser relaxada parcialmente, com a liberação de movimentação de sua conta bancária até o limite de 40 (quarenta) salários mínimos mensais. Ao mesmo tempo, deve-se expedir diligência ao Registro de Imóveis do 9º Ofício do Rio de Janeiro, a fim de se confirmar estar gravado com indisponibilidade o bem imóvel oferecido em garantia, com vistas à futura avaliação quanto à suspensão da medida.
11.	No que se refere ao recebimento do expediente apresentado pela responsável, este deve sê-lo na forma de mera petição, haja vista a impossibilidade de recebe-lo como Agravo, o que já foi objeto de pronunciamento pelo relator, Ministro-Substituto André Luís de Carvalho.
PROPOSTA DE ENCAMINHAMENTO
12.	Ante o exposto, submetem-se os autos à consideração superior, propondo encaminhar o presente processo de INDISPONIBILIDADE DE BENS ao Ministro-Substituto André Luís de Carvalho, com vistas à avaliação das seguintes propostas:
12.1	acolher o requerimento apresentado pela Sra. Myriam Lewin (CPF XXX.050.807-XX) , recebendo-o como mera petição;
12.2	autorizar a movimentação da conta-corrente 12.675-6, agência 3636, mantida junto ao Banco Bradesco pela Sra. Myriam Lewin (CPF XXX.050.807-XX) , até o limite de 40 (quarenta) salários mínimos mensais;
12.3	diligenciar o Registro de Imóveis do 9º Ofício do Rio de Janeiro, a fim de que informe a este Tribunal, no prazo de 15 (quinze) dias, se o imóvel de matrícula 198.388, localizado na Av. Ministro Afrânio Costa n. 395 Bloco 7 Casa 1 Barra da Tijuca, Rio de Janeiro (RJ) , de propriedade da Sra. Myriam Lewin (CPF XXX.050.807-XX) , se encontra gravado como bem indisponível, em atendimento ao item 9.4 do Acórdão 745/2019-TCU-Plenário, requerendo que adote referida providência, caso ainda não adotada;
12.4	encaminhar cópias ao Registro de Imóveis do 9º Ofício do Rio de Janeiro, do Acórdão que vier a ser proferido, dos respectivos Voto e Relatório, bem como do Acórdão 745/2019-TCU-Plenário; e
12.5	encaminhar cópias do Acórdão que vier a ser proferido, dos respectivos Voto e Relatório, à Sra. Myriam Lewin, por meio de seu representante legal."
É o Relatório.

8.1. Walace Heringer Vieira de Oliveira (34138/OAB-DF), entre outros, representando Myriam Lewin.

Não atuou.

INDISPONIBILIDADE DE BENS. EFETIVAÇÃO DAS MEDIDAS CONSTRITIVAS SEM A ANÁLISE DA MANIFESTAÇÃO DO RESPONSÁVEL. VALOR DO BEM INDICADO INSUFICIENTE PARA O RESSARCIMENTO INTEGRAL DO DÉBITO. OFERTA DE OUTRO IMÓVEL EM GARANTIA PARA A INDISPONIBILIDADE. DESBLOQUEIO DOS BENS NECESSÁRIOS AO SUSTENTO DO RESPONSÁVEL.

INDISPONIBILIDADE DE BENS (IND)

Secretaria de Controle Externo do Trabalho e Entidades Paraestatais (SecexTrabalho).

Trata-se de acompanhamento sobre a cautelar de indisponibilidade dos bens de Myriam Lewin decretada a partir do Acórdão 745/2019-TCU-Plenário, no âmbito do TC Processo 006.450/2017-2, diante dos indícios de irregularidade no Pregão Eletrônico nº 17/2014 promovido pela Fundação Biblioteca Nacional (FBN) para a contratação de serviços terceirizados e continuados de apoio operacional e de atividades auxiliares e complementares com vistas a atender às unidades administrativas da referida entidade.
2.	Em face da prolação da referida cautelar de indisponibilidade de bens pelo período de 1  (um) ano sob o valor histórico de R$ 2.910.739,95, a Sra. Myriam Lewin requereu no bojo do TC Processo 009.298/2019-3, em resposta à sua oitiva, a pronta suspensão dos efeitos do aludido acórdão e, subsidiariamente, a aplicação da referida indisponibilidade recaísse tão somente sobre o imóvel indicado em face de o valor de mercado ser supostamente suficiente para garantir o integral ressarcimento do erário.
3.	Ao ver, entretanto, que terem sido efetivadas as medidas constritivas antes da análise do pedido da responsável pela unidade técnica, determinei pelo Despacho acostado à Pela 16 o retorno do processo à SecexTrabalho para se manifestar conclusivamente sobre a necessidade de manutenção, ou não, da aludida cautelar de indisponibilidade.
4.	De todo modo, após a análise do feito, a unidade técnica propôs o acolhimento do requerimento apresentado pela Sra. Myriam Lewin para desbloquear os valores necessários em prol do sustento da aludida responsável e para adotar as medidas cabíveis com vistas à aplicação da referida indisponibilidade sobre o imóvel posteriormente indicado.
5.	Incorporo o parecer do auditor federal lançado à Peça 20 a estas razões de decidir.
6.	Mostra-se adequado o parecer da unidade técnica no sentido de a jurisprudência do TCU ter se consolidado contrariamente à constrição dos bens necessários ao sustento do devedor e de sua família, não subsistindo a necessidade, pois, de manutenção do aludido bloqueio sobre todos os valores mantidos na conta bancária de Myriam Lewin.
7.	Por esse prisma, o TCU pode sustentar o desbloqueio dos valores da responsável em sua conta bancária até o limite de 40 (quarenta) salários mínimos mensais, a despeito da eventual falta de comprovação, por documentos hábeis, sobre a estrita correlação dessa quantia com o sustento familiar.
8.	O suscitado desbloqueio não prejudicaria, contudo, o ressarcimento ao erário, já que a responsável possuiria dois imóveis tendentes a, juntos, garantir adicionalmente a reparação do débito sob o valor de R$ 2.910.739,95.
9.	Peço licença, apenas, para discordar da unidade técnica sobre a suposta suficiência do imóvel registrado no 9º Ofício de Registro de Imóveis do Rio de Janeiro para garantir o integral ressarcimento do débito, pois a pesquisa de mercado apresentada pela responsável teria sido feita com base em imóveis situados em ruas distintas do aludido imóvel oferecido em garantia.
10.	A pesquisa em portais especializados para a comprova e venda de imóveis na internet revelou que, dos doze anúncios de casas junto à avenida Ministro Afrânio Costa na Barra da Tijuca do Rio de Janeiro - RJ, nenhuma casa teria sido anunciada por valor igual ou superior ao aludido montante de R$ 2.910.739,95, pois, ali, valor médio de venda seria de R$ 2.157.916,17, em face da pesquisa realizada no sítio:  https://www.vivareal.com.br/venda/rj/rio-de-janeiro/zona-oeste/barra-da-tijuca/avenida-ministro-afranio-costa/casa_residencial/?__vt=rpcd:b#onde=BR-Rio_de_Janeiro-NULL-Rio_de_Janeiro-Zona_Oeste-Barra_da_Tijuca|Avenida_Ministro_Afr%C3%A2nio_Costa&ordenar-por=preco:DESC&tipos=casa_residencial
11.	Mostra-se, contudo, adequada a proposta de tornar indisponível o referido imóvel registrado no 9º Ofício de Registro de Imóveis do Rio de Janeiro, pois a diferença de R$ 752.823,78 entre o valor de mercado desse imóvel e o dano apurado nos autos restaria adicionalmente assegurada pelo imóvel registrado no 2º Ofício de Registro de Imóveis do Rio de Janeiro (já atualmente gravado pela determinação do TCU - Peça 15) .
12.	Não seria possível aferir, com precisão, o valor de mercado desse imóvel, pois a respectiva certidão com as características do bem não teria sido acostada aos autos pela responsável, mas, por se tratar de apartamento localizado no valorizado bairro do Leblon no Rio de Janeiro, o aludido imóvel tenderia a suportar a cobertura do aludido débito, devendo o TCU manter, assim, o bloqueio sobre os aludidos valores superiores a 40 (quarenta) salários mínimos mensais em face dessa inconsistência nessa comprovação do valor dos imóveis.
13.	O TCU pode deferir, portanto, o requerimento apresentado pela Sra. Myriam Lewin e, assim, autorizar o desbloqueio dos valores mantidos na conta bancária da aludida responsável até o limite de 40 (quarenta) salários mínimos mensais, sem prejuízo de estender a decretação, pelo prazo de 1  (um) ano, da indisponibilidade de bens sobre o imóvel registrado no 9º Ofício de Registro de Imóveis do Rio de Janeiro pela Matrícula nº 198.388.
	Ante o exposto, voto pela prolação do Acórdão ora submetido a este Colegiado.
TCU, Sala das Sessões, em 23 de outubro de 2019.
Ministro-Substituto ANDRÉ LUÍS DE CARVALHO 
Relator